【裁判字號】    89,易,669
【裁判日期】    890515
【裁判案由】    妨害自由等
【裁判全文】
臺灣板橋地方法院刑事判決                          八十九年度易字第六六九號
    公  訴  人  臺灣板橋地方法院檢察署檢察官
    被      告  丁○○
    選任辯護人  呂達勇
右列被告因妨害自由等案件，經檢察官提起公訴 (八十八年度偵字第一四四五三、一
四九二六號），本院判決如左：
    主  文
丁○○無罪。
    理  由
一、公訴意旨略以：（一）丁○○基於概括之犯意，於民國（下同）八十七年一月（
    起訴書誤載為八十八年）間起，即連續多次打電話給甲○○、乙○○○恐嚇稱「
    你給我出門小心一點，不要哪天出門就被車撞死了」、「你自己小心一點，不要
    有事沒事在工地就發生意外」、「你試試看，若是我打不到你，我就不姓陳」、
    「我一定不會讓你晚上這麼好睡覺」、「板橋地區都是我的地盤，只有我可以打
    人，沒有人敢打我」等恐嚇言詞，致生危害於甲○○、乙○○○二人。（二）又
    丁○○基於概括之犯意，於八十八年二月二十二日前往戊○○臺北縣板橋市○○
    路○段二六五巷十二號三樓住處，因為爺爺財產之事與戊○○起爭執，經戊○○
    要求其退去而不退去，詎丁○○拒不退出且與在場之甲○○、乙○○○發生爭執
    ，甲○○欲推丁○○出去，丁○○亦不肯而與之拉扯並爭吵許久始離去。（三）
    丁○○於又次日即八十八年二月二十三日上午八時許，又前往戊○○上址住處，
    因戊○○未即時開門，詎丁○○竟毀損戊○○上址住處大門之門鎖進入，足生損
    害於戊○○，並仍與戊○○發生爭執，戊○○再要求丁○○退去而不退去，丁○○並要戊○○轉告甲○○、乙○○○恐嚇稱如見到他們一次就毆打他們一次之言
    詞，致生危害於甲○○及乙○○○。因認被告涉有刑法第三百零五條之恐嚇罪、
    第三百零六條第二項之侵入住宅罪及第三百五十四條之毀損罪。
二、訊據被告丁○○雖坦承有打電話及如公訴意旨（二）、（三）所列二次至告訴人
    戊○○住處等情節，惟堅決否認有何恐嚇、侵入住宅、毀損等犯行，辯稱：伊打
    電話係質問告訴人甲○○、乙○○○二人何時返還積欠爺爺一百萬之欠款，並未
    對其有任何言詞恐嚇行為；又伊八十八年二月二十二日下許至戊○○住處，是去
    看爺爺，而受其同意而進入，且離開陳宅是與里長己○○一同離去；至於八十八
    年二月二十三日伊並未毀損戊○○家門鎖，亦未有受退去之要求而不退去，更未
    曾要戊○○轉告甲○○、乙○○○前揭恐嚇言詞等語。
三、按犯罪事實應依證據認定之，無證據不能推定其犯罪事實，刑事訴訟法第一百五
    十四條定有明文。又告訴人之告訴，係以使被告受刑事訴追為目的，是其陳述是
    否與事實相符，仍應調查其他證據以資審認；又事實之認定應憑證據，如未能發
    現相當證據，或證據不足以證明，自不能以推測或擬制之方法以為裁判之基礎，
    最高法院四十年台上字第八六號、五十二年台上字第一三○○號著有判例。
甲、被訴恐嚇部分：
    (一)公訴人認被告涉有如公訴意旨（一）、（三）所示恐嚇犯行部分，無非係以告
      訴人戊○○、甲○○及乙○○○之指述為證。經查，本件被告丁○○與告訴人
      戊○○、甲○○、乙○○○三人於八十八年二月二十二日下午四時許，在台北
      縣板橋市○○路○段二六五巷十二號三樓戊○○住處，因渠等祖父留存一百六
      十三萬元現金在丁○○處，雙方為此筆款項之保存方法發生糾紛，致生被告丁○○於八十八年三月十九日控告告訴人三人涉有傷害罪嫌，業據被告及告訴人
      三人供陳在卷，復有被告丁○○之刑事告訴狀及本院八十八年度易字第二七四
      四號刑事判決書影本各一份附卷可稽，雙方因本次紛爭，已處於敵對狀態，參
      酌告訴人甲○○於本院陳稱：「是她先告我們，我們才告她」等語（見本院八
      十九年四月十二日訊問筆錄），及告訴人甲○○、乙○○○嗣後於八十八年六
      月十日始具狀告訴被告涉有上開恐嚇犯行，足見告訴人等提出告訴之動機已非
      單純。
    (二)再者，告訴人甲○○於本院審理中陳稱：被告自八十七年（起訴書誤載為八十
      八年）元月份起，就打電話（0000000號 ）過來恐嚇，直到八十七年三月換電
      話號碼為止，這中間約有半年（見本院八十九年三月十五日訊問筆錄），是如
      果被告真有如公訴意旨（一）所示之恐嚇行為，而使告訴人等心生畏懼，則何
      以告訴人甲○○、乙○○○二人，不立即向警方報案，或予錄音存證？甚或於
      案發後即對被告提出告訴？反而在事隔一年後，於被告另案對告訴人甲○○、
      乙○○○提出傷害告訴後，始進行本件訴究，顯然有悖常情，況縱使被告於前
      揭時間有出言前開恐嚇言語，然徵諸被告與告訴人等間有親戚關係，及事隔一
      年餘（如公訴意旨（一）部分）才提出告訴等情，告訴人等是否因此心生畏懼
      ，亦堪置疑，是告訴人等此部分之指訴，顯有瑕疵可指，渠等對被告如公訴意
      旨（一）（三）所為之片面指訴，是否屬實，即非無疑，又公訴意旨（一）、
      （三）部分，除告訴人前述有瑕疵之指訴外，復查無其他積極證據，足以證明
      被告有公訴人所指之上開恐嚇犯行，自難專以告訴人之上開指訴遽認被告有上
      開恐嚇犯行。
乙、被訴侵入住宅部分：
    公訴人認被告涉有如公訴意旨（二）、（三）所示侵入住宅犯行部分，亦無非係
    以告訴人戊○○、甲○○及乙○○○之指述為證。經查，告訴人與被告間有積怨
    已久，已如前述，是告訴人所為之片面指訴，是否屬實，則非無疑，況且告訴人
    陳端和如係要求被告離去其住宅，而被告卻不遵其要求而離去，何以告訴人戊○○不立即報警處理？反而要求與本案無關之里長己○○到場排除糾紛，顯有違常
    理？而證人己○○在本院審理時證稱：「里民陳太太打電話給我請我過去，說要
    處理事情，約下午三、四點時，我過去看，：：在場有甲○○、戊○○夫婦及丁○○等五人，：：聽他們說事錢的事，為了他阿公的錢，：：約晚上五點左右就
    離開了，我們（我及丁○○）一起離開的，：：我在場時沒有聽他們說打架的情
    形，：：（戊○○的太太）沒說要丁○○走不走之事，電話中沒提到，我在場時
    也沒聽他們提到要陳（丁○○）走不走之事。」等語（見本院八十九年四月二十
    四日訊問筆錄），又證人己○○於本院另案八十八年度易字第二七四四號害案中
    亦證稱：伊至現場時，雙方均坐在椅上，告訴人丁○○有哭過，其他人則在泡茶
    ，告訴人丁○○沒有說被人打，沒注意到有受傷害，大家討論後表示想將錢寄放
    在伊身上保管，遭伊拒絕，約二十分鐘後，伊即陪丁○○離開，在場期間，並未
    再發生衝突，沒有大聲爭執，只是意見不合等語，此亦有本院八十八年度易字第
    二七四四號刑事判決書影本一份附卷可稽，互核以對，被告及告訴人三人在雙方
    均可信賴之公正第三人到場後，告訴人並未提及要求被告退去而不退去之事，而
    請求主持公道，僅就金錢之事提出討論爭執，果真被告確有此部分罪行，何以告
    訴人等於里長即證人己○○到場時竟隻字未提，且雙方一同在場協調長達一、二
    小時之久（即當天下午三、四點時至五時許），亦與常情相違，故公訴人僅以被
    害人上開有瑕疵之指訴即認為被告有侵入住宅行為，證據尚屬不足。
丙、被訴毀損部分：
    公訴人認被告涉有如公訴意旨（三）所示毀損犯行部分，無非以告訴人戊○○之
    指述及收據一張為證。經查，該收據上「品名」欄係載明：開鎖，總價新台幣一
    百五十元，由信可企業社負責人丙○○於八十八年二月二十四日開立等情，有前
    該收據一紙在卷可稽，而證人丙○○於本院審理中亦證稱：「那鎖是喇叭鎖，可
    能內部按下反鎖，該鎖有一點鬆動，我把它鎖緊後還可用，沒壞；那女的當時要
    我開收據上寫說「開鎖」及「換鎖」，但我說我只有「開鎖」沒有「換鎖」，所
    有收據只能開這樣，：：收據上的日期八十八年二月二十四日是她叫我寫這日期
    ，但開鎖是在這之前或之後，詳細日期我忘了，單該收據是今年（八十九年一月
    ）左右開的。」等語（見本院八十九年四月二十八日訊問筆錄），由是觀之，上
    開喇叭鎖，並無損壞，證人丙○○僅係為告訴人開鎖而已，顯與告訴人之指訴鎖
    是遭被告所破壞等情節未合，此外復查無其他積極證據足證被告有公訴人所指之
    毀損犯行。
四、綜上所述，公訴人所舉證據既不足以證明被告有恐嚇、侵入住宅、毀損等行為。
    此外，復查無其他積極證據證明被告等有何恐嚇、侵入住宅、毀損之情事，既不
    能證明被告丁○○犯罪，即應為被告無罪之諭知。
據上論斷，應依刑事訴訟法第三百零一條第一項，判決如主文。
本案經檢察官陳明珠到庭執行職務
中      華      民      國      八十九      年     五     月    十五    日
                                      臺灣板橋地方法院刑事第四庭
                                          法  官  劉  大  衛
右正本證明與原本無異
如不服本判決應於送達後十日內向本院提出上訴狀
                                          書記官  蕭  興  南
中      華      民      國      八十九      年     五     月    十九    日


司法院資訊處製作；財團法人民間司法改革基金會備份。
